【裁判字號】    99,抗,1077
【裁判日期】    990913
【裁判案由】    損害賠償
【裁判全文】
臺灣高等法院民事裁定                  99年度抗字第1077號
抗  告  人  乙○○
            己○○
            丙○○
            丁○○
            甲○○
共同代理人  呂理胡律師
            唐永洪律師
抗告人等與相對人戊○○間，因損害賠償事件，對於中華民國99
年6月7日臺灣桃園地方法院97年度重訴字第370號所為裁定，提
起抗告，本院裁定如下：
    主  文
抗告駁回。
抗告訴訟費用由抗告人負擔。
    理  由
一、抗告人等於原法院起訴主張：相對人於民國(以下同)96年8
    月24日9時40分許駕駛5L-6189號自用小客車，由南向北沿桃
    園縣中壢市○○路行駛至中平路口時，疏未注意車前狀況，
    且違規跨越雙黃線，適有來車道楊皓正乘騎RF6-353號之輕
    型機車，自後追撞同向之邱奕彬所騎乘RXN-023號之輕型機
    車，邱奕彬人車倒地，再為其自小客車所碰撞，邱奕彬因而
    受有頭部外傷、胸部鈍挫傷致創傷性休克死亡，抗告人等分
    別為死者邱奕彬之母、配偶、子女；為此，於楊皓正之過失
    致死刑事訴訟程序，附帶提起民事訴訟，求為相對人應與楊
    皓正連帶給付抗告人等新臺幣(以下同)1,230萬5,695元本息
    之判決。
二、原裁定略以：相對人於前揭時地駕車碰撞抗告人等之子、父
    、配偶，涉有過失致人於死之罪嫌，惟業經檢察官處分不起
    訴確定，既非楊皓正過失致死刑事案件之被告，又未經原法
    院97年度審交易字第55號刑事判決認定與楊皓正為共同侵權
    行為之人，抗告人等於楊皓正過失致死之刑事訴訟程序，提
    起附帶民事訴訟，即具有民事訴訟法第249條第1項第6款起
    訴不合程式或不備其他要件之情事等由，裁定駁回抗告人等
    之訴。
三、抗告意旨略以：相對人雖未經檢察官提起公訴，惟其違反民
    法第184條第2項前段規定：「違反保護他人之法律，致生損
    害於人者，負賠償責任。」亦應負賠償責任，原審未詳究當
    事人之賠償責任，即裁定駁回原告之訴，稍嫌速斷等語，求
    為廢棄原裁定。
四、按：因犯罪而受損害之人，於刑事訴訟程序得附帶提起民事
    訴訟，對於被告及依民法負賠償責任之人，請求回復其損害
    ，刑事訴訟法第487條第1項固有明文規定；惟最高法院60年
    度臺上字第633號亦著有「犯罪而受損害之人，於刑事訴訟
    程序固得附帶提起民事訴訟，對於被告請求回復其損害，但
    其請求回復之損害，以被訴犯罪事實所生之損害為限，否則
    縱令得依其他事由，提起民事訴訟，亦不得於刑事訴訟程序
    附帶為此請求。」之判例意旨、及96年度臺上字第978號所
    著：「刑事訴訟法第487條第1項所定附帶民事訴訟之對象，
    除刑事被告外，固兼及於依民法負賠償責任之人。惟該條項
    所稱之『依民法負賠償責任之人』，係指該刑事案件中依民
    法規定應負賠償責任之人而言。故附帶民事訴訟之原告所主
    張之共同加害人，必以在刑事訴訟程序中經認定係共同侵權
    行為之人，始得謂為依民法負賠償責任之人，否則對之提起
    是項附帶民事訴訟，即難謂為合法。」之裁判意旨，可資參
    照；本件相對人所涉過失致死罪嫌，業經檢察官處分不起訴
    ，於原法院97年度審交易字第55號楊皓正過失致死之刑事案
    件，亦非被告，又未經原法院97年度審交易字第55號刑事判
    決認定與楊皓正為共同侵權行為之人，有臺灣桃園地方法院
    檢察署檢察官98年度調偵字第21號、96 年度偵字第26943號
    、97年偵字第2282號之不起訴處分書、原法院97年度審交易
    字第55號刑事判決在卷(本院卷第23至25、20、21頁、原審
    重訴字影印卷第4至10頁)足憑；依前揭最高法院判例、裁判
    意旨，抗告人等非得於原法院97年度審交易字第55號楊皓正
    過失致死之刑事訴訟程序提起附帶民事訴訟，其起訴不合程
    式或不備其他要件，原法院裁定駁回其訴，經核尚無違誤。
五、抗告人等主張相對人違反民法第184條第2項前段規定：「違
    反保護他人之法律，致生損害於人者，負賠償責任。」亦應
    負賠償責任乙節，即屬前揭最高法院判例意旨所指「縱令得
    依其他事由，提起民事訴訟，亦不得於刑事訴訟程序附帶為
    此請求。」，抗告人等持以指摘原法院之裁定不當，求予廢
    棄，為無理由，應予駁回。
六、據上論結，本件抗告為無理由，依民事訴訟法第495條之1第
    1項、第449條第1項、第95條、第78條之規定，裁定如主文
    。
中    華    民    國    99    年     9    月     13    日
                    民事第五庭
                        審判長法  官  李錦美
                              法  官  鍾任賜
                              法  官  陳博享
正本係照原本作成。
本裁定除以適用法規顯有錯誤為理由外，不得再抗告。如提起再
抗告，應於收受後10日內委任律師為代理人向本院提出再抗告狀
。並繳納再抗告費新台幣１千元。
中    華    民    國    99    年    9     月    14    日
                              書記官  鄭靜如

司法院資訊處製作；財團法人民間司法改革基金會備份。
